【裁判字號】    99,訴,137
【裁判日期】    990930
【裁判案由】    偽證
【裁判全文】
臺灣士林地方法院刑事判決               99年度訴字第137號
公  訴  人  臺灣士林地方法院檢察署檢察官
被      告  乙○○
指定辯護人  本院公設辯護人  甲○○
上列被告因偽證案件，經檢察官提起公訴（99年度偵字第4069號
），被告於準備程序中就被訴事實為有罪之陳述，經本院合議庭
裁定由受命法官獨任進行簡式審判程序後，判決如下：
    主  文
乙○○於執行審判職務之公署審判時，證人於案情有重要關係之
事項，供前具結，而為虛偽陳述，累犯，處有期徒刑參月。
    事實及理由
一、本案犯罪事實及證據除下列補充及更正部分外，餘均引用附
    件檢察官起訴書之記載：
（一）事實部分：
    １、乙○○前於民國88年間，因犯偽造文書罪，經本院以88
        年度訴字第641 號案件判處有期徒刑4 月確定，又於90
        年間，因犯偽造文書罪，經本院以93年度簡字第100 號
        案件判處有期徒刑4 月確定，上開兩案件經本院以93年
        度聲字第745 號案件裁定應執行有期徒刑7 月確定。乙
        ○○再於91年間，因犯偽造有價證券罪、偽造文書罪，
        經臺灣板橋地方法院分別判處有期徒刑2 年8 月、6 月
        ，並定應執行刑為有期徒刑3 年確定。乙○○上開數個
        應執行之刑，經入監接續執行後，於96年10月30日假釋
        付保護管束出監，甫於97年6 月28日保護管束期滿而執
        行完畢。
    ２、乙○○因受有頭部外傷引致器質性腦部症候群，其於本
        件案發時，因此致其辨識行為違法及依其辨識而行為之
        能力顯著減低。
    ３、乙○○於本院99年6 月7 日準備程序時，自白犯罪，其
        所虛偽陳述之案件即傅湘平所涉販賣第二級毒品案件，
        則於99年7 月6 日經臺灣高等法院以99年度上訴字第41
        0 號案件判決確定。
    ４、附件檢察官起訴書犯罪事實欄一倒數第1 行至第2 行所
        載「98年農曆正月之前、元宵節後，被告均沒有拿安非
        他命給伊」應更正為「98年農曆正月之前，被告沒有拿
        安非他命給伊，不記得被告於元宵節後，有無拿安非他
        命給伊。」
（二）證據部分應補充：被告乙○○於本院之自白。
二、應適用之法條：核被告所為，係犯刑法第168 條之偽證罪。
    查被告有如本院上開補充記載之前案紀錄，所受徒刑之宣告
    甫於97年6 月28日執行完畢之事實，有臺灣高等法院被告前
    案紀錄表1 份在卷可參，其受徒刑執行完畢後，5 年以內故
    意再犯本件有期徒刑以上之罪，為累犯，依刑法第47條第1
    項之規定加重其刑。辯護人於本院準備程序時，主張被告曾
    因傷造成腦部受損，聲請將被告送精神鑑定，並提出臺北市
    立聯合醫院忠孝院區診斷證明書1 紙為證（參本院訴字卷第
    39頁），本院因認有囑託醫院鑑定被告精神狀況之必要，經
    囑託臺北市立聯合醫院鑑定被告精神狀況結果，該院函覆略
    以：綜合被告之家族史、過去生活史、過去病史、目前身體
    狀況及臨床精神狀態結果，本院認為被告之原有精神分裂症
    ，合併有因墜樓頭部外傷引致之器質性腦部症候群，本院認
    為被告之偽證犯行，確實極有極高可能因受器質性腦部症候
    群及虛談現象之影響，致其辨識行為違法及依其辨識而行為
    之能力，較普通人之平均程度顯著減低，縱使未達心神喪失
    ，至少已達精神耗弱之程度等語，此有該院99年8 月16日北
    市醫忠字第09931150600 號函暨精神鑑定報告書1 份在卷可
    參（參本院訴字卷第49頁至第59頁）。檢察官對此鑑定結果
    ，雖於論告時稱：根據本院98年度訴字第166 號案件（即傅
    湘平所涉販賣第二級毒品案件之一審繫屬案號）判決書理由
    欄記載，被告作證當時精神狀況良好、可遵守本院訴訟指揮
    ，於受訊問時，對於訊問內容完全可以理解並就爭議加以回
    應，可見被告於證述當時並無精神耗弱情形，被告於今日審
    理過程中，就審判長詢問有無收到起訴書乙節，被告對起訴
    書之專業用語，也不加思索回應好像有收到，可見其認知判
    斷能力無較常人明顯為弱情形等語，據以質疑上開鑑定結果
    的可信度。惟查：上開精神鑑定報告書載明被告為一精神分
    裂症患者，其受91年11月24日器質性腦傷影響，因腦部受到
    結構性傷害，而有記憶缺失，在器質性腦傷的病患，常有虛
    談（confabulation ）現象，補足記憶中因腦部受傷致使殘
    缺不全的部分等語（參本院訴字卷第56頁），堪認被告之精
    神病徵，顯非由被告作證當時的精神狀況、可否遵守法院訴
    訟指揮、得否理解訊問內容並加以回答、對起訴書意義是否
    理解等，所可全盤判斷，而本件鑑定醫院，自被告於91年11
    月24日自高樓墜落而受有腦傷時起，即開始定期診治被告之
    精神疾病，其依照被告之家族史、過去生活史、過去病史、
    目前身體狀況及臨床精神狀態結果，加以通盤分析被告案發
    時之精神狀況，堪認具有相當的可信度，本院因認被告於本
    件案發時，顯因受器質性腦部症候群影響，致其辨識行為違
    法及依其辨識而行為之能力顯著減低，應依刑法第19條第2
    項規定減輕其刑，並依先加後減之例為之。按犯刑法第168
    條至第171 條之罪，於所虛偽陳述或所誣告之案件，裁判或
    懲戒處分確定前自白者，減輕或免除其刑，刑法第172 條定
    有明文，經查被告於本院99年6 月7 日準備程序時，即自白
    犯罪，而其所虛偽陳述之案件即傅湘平所涉販賣第二級毒品
    案，則於99年7 月6 日始經臺灣高等法院以99年度上訴字第
    410 號案件判決確定，此有傅湘平之臺灣高等法院被告前案
    紀錄表1 份在卷可參，本院自應依刑法第172 條規定，遞減
    被告刑期，並依先加後減之例為之。爰審酌被告為顧及與傅
    湘平之私人情誼而於作證時，就案情有重要關係之事項，供
    前具結而為虛偽陳述，其所為已妨害司法機關對案件審理之
    正確性，亦害及社會正義的合理實現，復審酌其犯罪之手段
    ，及其智識程度、犯後態度等一切情狀，量處如主文所示之
    刑。
三、依刑事訴訟法第299 條第1 項前段、第273 條之1 第1 項、
    第310 條之2 、第454 條，刑法第168 條、第172 條、第47
    條第1 項、第19條第2 項，判決如主文。
四、如不服本判決，得於收受判決書送達之日起10日內，向本院
    提起上訴。
本案經檢察官蔡元仕到庭執行職務。
中    華    民    國    99    年    9     月    30    日
                              臺灣士林地方法院刑事第五庭
                                  法  官  鄭光婷
以上正本證明與原本無異。
如不服本判決應於收受判決後10日內向本院提出上訴書狀，並應
敘述具體理由；其未敘述上訴理由者，應於上訴期間屆滿後20日
內向本院補提理由書（均須按他造當事人之人數附繕本）「切勿
逕送上級法院」。
                                  書記官  徐仁豐
中    華    民    國    99    年    10    月    7     日
附錄本件論罪科刑法條：
中華民國刑法第168 條
於執行審判職務之公署審判時或於檢察官偵查時，證人、鑑定人
、通譯於案情有重要關係之事項，供前或供後具結，而為虛偽陳
述者，處7 年以下有期徒刑。

司法院資訊處製作；財團法人民間司法改革基金會備份。
